臺灣高等法院刑事裁定
111年度抗字第1308號
抗  告  人
即  受刑人  黃三合



上列抗告人即受刑人因聲請定其應執行刑案件，不服臺灣桃園地
方法院中華民國111年6月27日裁定（111年度聲字第1798號），
提起抗告，本院裁定如下：
    主  文
原裁定撤銷。
黃三合犯如附表所示各罪所處之刑，應執行有期徒刑貳拾年拾月
。
    理  由
一、原裁定意旨略以：抗告人即受刑人黃三合（下稱抗告人）犯
    附表所示之各罪，分別經法院判刑確定，且各罪均為最先一
    罪裁判確定前所犯，原審法院亦為最後事實審法院，有各該
    刑事判決書及本院被告前案紀錄表在卷可稽，茲檢察官依抗
    告人之請求，聲請就附表所示各罪定其應執行之刑，原審審
    核認聲請為適當，應予准許。復審酌附表編號1為殺人罪、
    編號2為恐嚇取財罪、編號3為違反槍砲彈藥刀械管制條例罪
    、編號4為恐嚇危害安全罪、編號5為私行拘禁罪、編號6為
    違反入出國及移民法罪，其等罪質、犯罪型態多不相同，審
    酌抗告人所犯數罪所反映之人格特性、所侵犯者於合併處罰
    時責任非難之程度、實現刑罰經濟之功能、數罪對法益侵害
    之加重效應及如附表所示之各罪宣告刑總和上限等內、外部
    性界限，裁定應執行有期徒刑21年等語。
二、抗告意旨略以：原裁定雖未逾越數罪併罰法律上之自由裁量
    權，卻未考量抗告人知識程度、家庭背景、犯罪動機、犯後
    態度及全部罪行之總檢視，逕為裁定刑責過苛之應執行刑，
    有失欠妥，倘若原裁定能顧及監獄行刑法之累進處遇類別計
    算分數方式，酌量減輕1個月有期徒刑，則抗告人所需責任
    分數類別可以18年以上21年未滿計算，其中差距實有天差地
    別。又原裁定任意剝奪抗告人陳述意見之機會，嚴重影響抗
    告人權益，懇請撤銷原裁定，並惠予抗告人有利之裁定等語
    。
三、按裁判確定前犯數罪者，併合處罰之；數罪併罰，分別宣告
    其罪之刑，宣告多數有期徒刑者，於各刑中之最長期以上，
    各刑合併之刑期以下，定其應執行之刑期，但不得逾30年，
    刑法第50條第1項前段、第51條第5款分別定有明文。次按數
    罪併罰之案件，於審判中，現雖有科刑辯論之機制，惟尚未
    判決被告有罪，亦未宣告其刑度前，關於定應執行刑之事項
    ，欲要求檢察官、被告或其辯護人為充分辯論，盡攻防之能
    事，事實上有其困難。行為人所犯數罪，或因犯罪時間之先
    後或因偵查、審判程序進行速度之不同，或部分犯罪經上訴
    而於不同審級確定，致有二裁判以上，分別確定，合於數罪
    併罰之要件，依刑法第53條、第54條應依同法第51條第5款
    至第7款之規定，定其應執行之刑者，刑事訴訟法第477條第
    1項規定由檢察官聲請該法院裁定之（有刑法第50條第1項但
    書之情形，執行中應由受刑人請求檢察官為聲請）。依上開
    規定雖僅檢察官得向法院聲請（刑事訴訟法第477條第2項另
    規定，受刑人或其法定代理人、配偶，亦得請求前項檢察官
    聲請之），惟定應執行刑，不僅攸關國家刑罰權之行使，於
    受刑人之權益亦有重大影響，除顯無必要或有急迫情形外，
    法院於裁定前，允宜予受刑人以言詞、書面或其他適當方式
    陳述意見之機會，程序保障更加周全(最高法院110年度台抗
    大字第489號裁定意旨參照）。
四、經查：
　㈠抗告人所犯如附表所示6罪，均經判決確定在案，且各罪犯罪
    時間均在編號1所示判決確定之前，有各該判決書及本院被
    告前案紀錄表附卷可稽。又抗告人所犯附表所示各罪中，有
    得易科罰金之罪（附表編號6），復有不得易科罰金之罪（
    附表編號1至5），固合於刑法第50條第1項但書之規定，惟
    抗告人已聲請定其應執行刑，有抗告人親自簽名之「臺灣桃
    園地方檢察署依102年1月23日修正之刑法第50條調查受刑人
    是否聲請定應執行刑調查表」1份在卷可考，則原審審酌抗
    告人所犯如附表所示之罪，合於數罪併罰之要件，並定其應
    執行有期徒刑21年，固非無見。
　㈡惟經本院核閱原審111年度聲字第1798號定應執行之刑案件全
    卷，原審於收受本案之際，抗告人係於法務部○○○○○○○執行
    中，原審並未提解抗告人到庭陳述意見，亦未以函文詢問或
    其他替代之方式，給予抗告人就本件攸關國家刑罰權之行使
    、對抗告人權益有重大影響之案件陳述意見之機會，且本案
    亦未見有何無必要或急迫之情形，乃原審逕予裁定，難認允
    當。是抗告人執前開事由提起抗告，指摘原裁定不當，非無
    理由。
　㈢原裁定既有上開不當，即屬無可維持，應由本院撤銷，且原
    審既已就附表編號1至6之執行刑為實體審酌，則本院自為裁
    定並未損及抗告人之審級利益，依刑事訴訟法第413條後段
    規定得自為裁定。茲檢察官聲請就如附表所示之罪合併定抗
    告人應執行之刑，於法尚無不合，爰審酌抗告人如附表各罪
    所示刑度之外部限制，及原審法院前以105年度原矚訴字第5
    號判決就附表編號2至5所處之刑定應執行有期徒刑7年2月，
    暨考量各罪之法律目的、抗告人違反之嚴重性及貫徹刑法量
    刑公平正義理念之內部限制及抗告人於刑事抗告狀所陳述意
    見等，就附表所示各罪所處之刑，定應執行刑如主文第2項
    所示。
　㈣至於附表編號3所示之罪中另有併科罰金部分，既無刑法第51
    條第7款所謂宣告多數罰金之情形，即應併予執行，不生定
    應執行刑之問題，附此敘明。
據上論斷，應依刑事訴訟法第413條、第477條第1項，刑法第50
條第2項、第53條、第51條第5款，裁定如主文。　
中　　華　　民　　國　　111 　年　　8 　　月　　 31 　日
                  刑事第二十二庭審判長法　官  蔡廣昇
                                      法　官  許文章
                                      法　官  葉韋廷
以上正本證明與原本無異。
如不服本裁定，應於收受送達後五日內向本院提出抗告狀。
                                      書記官  李逸翔
中　　華　　民　　國　　111 　年　　8 　　月　　31　　日

附表：受刑人黃三合定應執行刑案件一覽表
 編         號            1            2           3  罪         名  殺人 恐嚇取財 非法持有槍枝  宣    告    刑  有期徒刑15年2月 有期徒刑8月 有期徒刑5年10月，併科罰金新臺幣10萬元，罰金如易服勞役，以新臺幣1,000元折算1日。  犯  罪  日  期  101年12月28日 104年1月31日 104年7月7日  偵   查  機    關 臺灣桃園地方檢察署 臺灣桃園地方檢察署 臺灣桃園地方檢察署   案    號 102年度偵字第1436號、第9330號、第15097號 104年度偵字第16952號、第17079號 104年度偵字第16952號、第17079號 最 後 事 實  審  法    院 臺灣高等法院 臺灣桃園地方法院 臺灣桃園地方法院   案    號 103年度上訴字第2563號 105年度原矚訴字第5號 105年度原矚訴字第5號   判決日期 106年4月25日 111年1月26日 111年1月26日  確  定  判  決  法    院 最高法院 臺灣桃園地方法院 臺灣桃園地方法院   案    號 106年度台上字第4088號 105年度原矚訴字第5號 105年度原矚訴字第5號   確定日期 107年1月10日 111年3月8日 111年3月8日  備          考   2-5案前經定應執行刑為有期徒刑7年2月  

 編         號            4           5           6  罪         名  恐嚇危害安全 私行拘禁 違反入出國及移民法  宣    告    刑  有期徒刑9月 有期徒刑7月 有期徒刑3月，如易科罰金，以新臺幣1,000元折算1日。  犯  罪  日  期  103年12月4日 103年12月5日 106年5月至6月間某日  偵   查  機    關 臺灣桃園地方檢察署 臺灣桃園地方檢察署 臺灣桃園地方檢察署   案    號 104年度偵字第16952號、第17079號 104年度偵字第16952號、第17079號 110年度偵字第33463號 最 後 事 實  審  法    院 臺灣桃園地方法院 臺灣桃園地方法院 臺灣桃園地方法院   案    號 105年度原矚訴字第5號 105年度原矚訴字第5號 110年度桃簡字第2198號   判決日期 111年1月26日 111年1月26日 111年3月10日  確  定  判  決  法    院 臺灣桃園地方法院 臺灣桃園地方法院 臺灣桃園地方法院   案    號 105年度原矚訴字第5號 105年度原矚訴字第5號 110年度桃簡字第2198號   確定日期 111年3月8日 111年3月8日 111年4月14日  備          考